臺灣士林地方法院民事判決  
111年度簡上字第213號
上  訴  人  王淑玲  
被上訴人    陳漢胤  

上列當事人間請求侵權行為損害賠償事件，上訴人對於本院士林
簡易庭中華民國111年4月27日111年度士簡字第339號第一審判決
不服，提起上訴，本院於111年11月16日言詞辯論終結，判決如
下：
    主  文
上訴駁回。
第二審訴訟費用由上訴人負擔。
    事實及理由
壹、程序方面：
一、按法官有民事訴訟法第32條之情形或該條所定以外之情形，
    足認其執行職務有偏頗之虞者，當事人得聲請法官迴避；法
    官被聲請迴避者，在該聲請事件終結前，應停止訴訟程序。
    但其聲請因違背第33條第2項或第34條第1項或第2項之規定
    ，或顯係意圖延滯訴訟而為者，不在此限，民事訴訟法第33
    條第1項及第37條第1項分別定有明文。經查，本件上訴人提
    起上訴後，經本院準備程序終結，定於民國111年11月16日
    進行言詞辯論程序，然上訴人以合議庭未調查證據、非法指
    揮訴訟為由，聲請法官迴避。而對照上訴人於原審及其他與
    本案相關人士涉訟時，均以相同理由聲請承審法官迴避（見
    原審判決第1頁、本院卷第225頁至第236頁），可見上訴人
    聲請本件法官迴避，有民事訴訟法第37條第1項但書所列情
    形。況上訴人前開聲請法官迴避，業經本院於111年11月15
    日以111年度聲字第219號裁定駁回確定在案（見本院卷第32
    3頁至第325頁），故本件訴訟程序無須停止，先予敘明。
二、上訴人經合法通知，未於言詞辯論期日到場，卻執前開聲請
    法官迴避事由主張損害審級利益、身心健康足以致死，而具
    狀請假（見本院卷第309頁至第311頁），惟顯非正當理由，
    又未能釋明具有民事訴訟法第386條所列各款情事，爰依被
    上訴人之聲請，准由其一造辯論而為判決。
貳、實體方面：
一、上訴人起訴主張：伊為白雲山莊社區之住戶，被上訴人為該
    社區保全。嗣於110年2月13日，伊飼養之大型犬隻與訴外人
    即同社區住戶張榮恭涉有過失傷害紛爭，惟被上訴人並未親
    眼目擊伊所有犬隻咬傷張榮恭，亦無憑據可資證明上開情事
    ，卻謊稱係伊所有犬隻攻擊張榮恭，伊因而遭司法機關追訴
    犯罪，致身心長期受有相當程度痛苦，爰依侵權行為之法律
    關係，提起本件訴訟，請求被上訴人賠償新臺幣（下同）30
    萬元及遲延利息等語。
二、被上訴人則以：事發當日伊於監視器畫面看見上訴人所有犬
    隻追趕張榮恭飼養之犬隻進入樓梯間，隨後聽見張榮恭哀嚎
    便立即趕往現場，看見張榮恭衣褲全是血跡及狗毛，張榮恭
    當下亦向其他住戶訴說遭上訴人所有犬隻攻擊；其次，上訴
    人因犬隻攻擊張榮恭遭法院判處過失傷害罪確定在案；又上
    訴人提起偽證及誣告罪之刑事告訴，業經不起訴處分、再議
    無理由駁回等情，可證明伊證述為真實等語，資為抗辯。
三、原審為上訴人敗訴之判決，上訴人不服，提起上訴，並聲明
    ：㈠原判決廢棄；㈡被上訴人應給付上訴人30萬元，及自起訴
    狀送達翌日起至清償日止，按年息5％計算之利息。被上訴人
    答辯聲明：上訴駁回。
四、兩造不爭執事項（見本院卷第269頁至第270頁）：
    被上訴人擔任白雲山莊社區保全，因張榮恭於110年2月13日
    在樓梯間遭狗咬傷一事，曾於110年2月18日至警局製作警詢
    筆錄，嗣於110年4月8日至偵查庭以證人身分證述，並於110
     年12月20日至法院以證人身分證述。
五、得心證之理由：
  ㈠按當事人主張有利於己之事實者，就其事實有舉證之責任，
    民事訴訟法第277條前段定有明文。又侵權行為之成立，須
    行為人因故意過失不法侵害他人權利，亦即行為人須具備歸
    責性、違法性，並不法行為與損害間有因果關係，始能成立
    ，故主張侵權行為損害賠償請求權之人，對於侵權行為之成
    立要件應負舉證責任（最高法院100年度台上字第328號民事
    判決要旨參照）。次按刑法上之偽證罪，所稱「虛偽之陳述
    」，必須行為人以明知不實之事項，故為虛偽之陳述，始為
    相當；質言之，必須行為人主觀上明知反於其所見所聞之事
    項，故意為不實之陳述而言。上訴人就其聽聞而為證述，與
    故與虛偽陳述之犯罪構成要件有間（最高法院81年度台上字
    第1330號刑事判決要旨參照）。又民事侵權責任不法行為之
    認定雖不以刑事責任之成立為必要條件，但揆諸訴訟程序中
    ，證人具結後之義務係為依據其自身見聞經歷與記憶據實陳
    述，若因記憶不清或誤會而為反於客觀事實之陳述或陳述有
    所遺漏，皆非違反證人義務之行為。是以民事上，證人出庭
    作證之行為是否構成不法行為，亦應依上開判決意旨為判斷
    ，若行為人並非明知反於其所見所聞之事項，故意為不實之
    陳述，即非民事上之不法行為。
  ㈡經查，被上訴人歷次於另案警詢、偵查中、法院審理程序作
    證稱：伊於白雲山莊社區擔任保全人員，於110年2月13日15
    時40分許，伊見張榮恭所有車輛未關車燈，致電要其下樓關
    燈，同日15時57分許，伊在監視器上見上訴人在社區內遛兩
    隻狼犬，張榮恭所飼養犬隻也在散步，而沒有牽狗繩的狼犬
    直接衝往樓梯間，不久伊聽到狗吠吵鬧聲，張榮恭亦急促叫
    伊名字，伊趕去社區樓梯間，發現張榮恭遭狗咬傷，其他住
    戶拿雨傘下來趕狗，還大喊狗咬人，張榮恭的手部、褲子都
    是血，是遭上訴人飼養的大型狼狗咬傷，樓梯口留下一攤血
    ，伊把現場拍照存證、調取監視器，就開始清洗樓梯。伊與
    張榮恭、上訴人間並無糾紛等語（見110年度他字第1142號
    卷第45頁至第46頁、第157頁至第159頁、本院卷第256頁至
    第257頁），所述前後一致，且核與張榮恭、訴外人即張榮
    恭之妻李綺敏於另案所為之證述（見110年度他字第1142號
    卷第19頁至第36頁、第159頁至第165頁、本院卷第250頁至
    第255頁），以及上訴人於另案警詢中供述（見110年度他字
    第1142號卷第7頁至第11頁），皆可相互印證，應堪採信。
    被上訴人雖自承：並未看到張榮恭遭咬傷之過程等語（見11
    0年度他字第1142號卷第157頁、本院卷第257頁），然其綜
    合現場狀況、張榮恭指訴及社區住戶陳述內容，主觀上認知
    係上訴人飼養之犬隻咬傷張榮恭，依所見聞及記憶而為前開
    證述，難認有何故意虛偽證述之情。何況，上訴人所涉飼養
    犬隻過失傷害張榮恭一事，業經檢察官提起公訴，並由本院
    以110年度易字第494號刑事判決、臺灣高等法院111年度上
    易字第279號刑事判決處上訴人罪刑確定在案，有該等刑事
    判決在卷可佐（見本院卷第61頁至第74頁）。此外，上訴人
    對被上訴人所提起誣告、偽證告訴，經臺灣士林地方檢察署
    檢察官偵查終結後，以111年度偵字第1529號對被上訴人為
    不起訴處分。上訴人雖不服而聲請再議，仍經臺灣高等檢察
    署檢察長以111年度上聲議字第4071號處分書駁回再議而告
    確定，有該不起訴處分書及處分書附卷可按（見本院卷第75
    頁至第80頁），益徵被上訴人前開證詞非屬虛妄。上訴人仍
    主張被上訴人所為係不實證述，因此受國家司法追訴致長期
    身心痛苦等節，委無足採，其請求被上訴人負侵權行為損害
    之賠償責任，難認有據。
六、綜上所述，上訴人依侵權行為之法律關係，請求被上訴人給
    付30萬元及遲延利息，為無理由，不應准許。從而，原審為
    上訴人敗訴之判決，並無不合，上訴意旨指摘原判決不當，
    求予廢棄改判，為無理由。
七、至於上訴人聲請勘驗驗傷診斷證明書、110年2月18日調查筆
    錄、110年4月8日訊問筆錄、函詢鄭學德醫師、中華民國獸
    醫師公會全國聯合會、臺北市獸醫師公會、臺北市動物保護
    處等節（見本院卷第270頁），然診斷證明書為書證，相關
    筆錄則為證言，依法各有證據效力，顯無勘驗之必要。另原
    審業已就可否判斷張榮恭傷勢究為何種體型狗隻造成一事，
    函詢醫師鄭學德，其明白答覆稱無法判斷等情（見原審卷第
    112頁），亦難認有再次函詢或詢問獸醫師公會全國聯合會
    、臺北市獸醫師公會、臺北市動物保護處之必要。本件事證
    已臻明確，兩造其餘攻擊或防禦方法、所提出之證據及證據
    調查聲請，經本院審酌後，核與判決之結果不生影響，爰不
    逐一論駁及調查。
八、據上論結，本件上訴為無理由，判決如主文。　
中　　華　　民　　國　　111 　年　　11　　月　　30　　日
                  民事第三庭審判長法　官  王沛雷　
　　　　　　　　　  
　　　　　　　　　                法  官  陳菊珍
　　　　　　　　　
　　　　　　　　　                法  官  劉育琳
以上正本係照原本作成。
本件判決不得上訴。　　　　　　　　 
中　　華　　民　　國　　111 　年　　11　　月　　30　　日
                                  書記官  邱勃英